臺灣高等法院臺中分院民事裁定
110年度抗字第335號
抗  告  人  凃進富  


相  對  人  張北岳(張定邦之繼承人)

            張郭美華(張定邦之繼承人)

            張雅涵(張定邦之繼承人)

            張澄祐(張定邦之繼承人)

上二人共同
法定代理人  周慧玲  
上列當事人間確認本票債權不存在事件，抗告人對於民國110年6
月30日臺灣臺中地方法院110年度重訴字第130號裁定提起抗告，
本院裁定如下：
    主  文
原裁定關於核定訴訟標的價額部分廢棄。
本件第二審訴訟標的價額應核定為新臺幣7304萬8920元。
其餘抗告駁回。
抗告訴訟費用由相對人負擔。 
    理  由
一、抗告意旨略以：抗告人對原法院110年度重訴字第130號判決
    （下稱原判決）提起第二審上訴，僅就原判決附表一所示票
    面金額1億2000萬元之本票（下稱系爭本票）債權其中之469
    5萬1080元，提起上訴，故本件上訴第二審之訴訟標的價額
    為4695萬1080元，應徵裁判費63萬7872元。原裁定以1億200
    0元為第二審訴訟標的價額，並命抗告人繳納裁判費156萬90
    00元，有所違誤，爰提起抗告，聲明求為廢棄原裁定等語。
二、按訴訟標的之價額，由法院核定。核定訴訟標的之價額，以
    起訴時之交易價為準；無交易價額者，以原告就訴訟標的所
    有之利益為準。以一訴主張數項標的者，其價額合併計算之
    。但所主張之數項標的互相競合或應為選擇者，其訴訟標的
    價額，應依其中價額最高者定之。因債權之擔保涉訟，以所
    擔保之債權額為準；如供擔保之物其價額少於債權額時，以
    該物之價額為準，民事訴訟法第77條之1第1項、第2項、第7
    7條之2第1項、第77條之6分別訂有明文。如該數項訴訟標的
    ，自經濟上觀之，其訴訟利益一致，則訴訟標的之價額，應
    擇其中價額較高者定之（最高法院97年度台抗字第164號裁
    定要旨參照）。又訴訟標的之價額，乃法院應依職權調查核
    定之事項，不受當事人主張之拘束（最高法院97年度台抗字
    第316號民事裁定參照）。
四、經查：
㈠、相對人以抗告人為被告，向原法院起訴請求：㈠確認抗告人所
    持有系爭本票之本票債權不存在。㈡抗告人應將原判決附表
    二所示不動產（下稱系爭不動產）最高限額抵押權（下稱系
    爭最高限額抵押權）登記塗銷。經原法院為相對人全部勝訴
    之判決，抗告人不服，於民國110年6月21日聲明上訴，並於
    同年7月12日提出民事上訴補充狀，並上訴聲明：㈠原判決關
    於確認抗告人持有系爭本票之票據債權，於超過4695萬1080
    元，對相對人之票據權利不存在部分，暨抗告人應將系爭最
    高限額抵押權登記予以塗銷之裁判均廢棄。㈡上開廢棄部分
    ，相對人在第一審之訴駁回。此有抗告人之民事上訴補充狀
    可憑（見本院110年度重上字第175號卷第27頁）。
㈡、抗告人上訴聲明請求廢棄原判決所為確認本票債權不存在及
    塗銷系爭最高限額抵押權登記之裁判，雖屬2項不同訴訟標
    的，自經濟上觀之，其訴訟目的一致，不超出終局標的範圍
    ，其訴訟標的價額，應以其中價額最高者定之。又抗告人請
    求廢棄原判決關於確認系爭本票超過4695萬1080元之債權不
    存在部分，其上訴利益（即不服之範圍）應為7304萬8920元
    【計算式：1億2000萬-4695萬1080元=7304萬8920元】，訴
    訟標的價額應為7304萬8920元。另抗告人請求廢棄原判決關
    於命塗銷系爭最高限額抵押權登記部分，屬因債權之擔保涉
    訟，依上開規定，係以所擔保之債權額為準；如供擔保之物
    其價額少於債權額時，則以該物之價額為準。查系爭最高限
    額抵押權之債權額為1億2000萬元；另供擔保之系爭不動產
    之價額為1389萬4452元（參附表所示計算式），則此部分之
    訴訟標的價額為1389萬4452元。基此，本件上訴之訴訟標的
    價額應以其中價額較高之7304萬8920元核定之。
㈢、從而，本件抗告人上訴部分之訴訟標的價額應核定為7304萬8
    920元，原裁定核定訴訟標的價額為1億2000萬元，自有未洽
    。抗告人指摘原裁定關於訴訟標的價額之核定不當，為屬有
    據，爰由本院將原裁定該部分廢棄，另核定本件訴訟標的價
    額為如主文第2項所示。
五、又依民事訴訟法第77條之1第4項之規定，當事人僅得就訴訟
    標的價額之核定為抗告；至於原裁定依其原核定之訴訟標的
    價額計算應徵之裁判費並命抗告人補繳部分，則屬訴訟程序
    進行中之裁定，依民事訴訟法第483條規定，不得抗告，故
    抗告人請求廢棄原裁定命補繳裁判費部分，自非合法，應予
    駁回。然原裁定關於核定訴訟標的價額部分，既經廢棄，命
    補繳裁判費部分，即失所附麗，應俟本件訴訟標的價額核定
    確定後，重新計算，併此敘明。
六、據上論結，本件抗告為一部有理由，一部不合法，爰裁定如
    主文。
中　　華　　民　　國　　110 　年　　8 　　月　　27 　日
              民事第五庭    審判長法　官  游文科
                                  法　官  楊珮瑛
                                  法　官  李慧瑜
正本係照原本作成。
再為抗告僅得以其適用法規顯有錯誤為理由。
如提起再抗告，應於裁定送達後10日內向本院提出再抗告狀（須
按他造人數附具繕本），並繳納抗告裁判費新臺幣1,000元整，
同時委任律師或具有律師資格之關係人為代理人。因疫情而遲誤
不變期間，得向法院聲請回復原狀。

                                  書記官  陳秀鳳

中　　華　　民　　國　　110 　年　　8 　　月　　27 　日

附表：（參原法院110年度重訴字第130號卷第33至44頁之土地登
      記謄本）
計算式：臺中市○○區○○段000○000○000地號110年1月之土地公告
現值為每平方公尺6500元X（土地面積3254.02平方公尺+2162.90
平方公尺+5271.12平方公尺）X權利範圍2/10=1389萬4452元。